最高法院刑事判決　　　　　　一○○年度台上字第一五四一號
上　訴　人　張忠信
上列上訴人因違反毒品危害防制條例等罪案件，不服台灣高等法
院高雄分院中華民國一００年一月六日第二審判決（九十九年度
上訴字第一四０六號，起訴案號：台灣屏東地方法院檢察署九十
八年度偵字第八一二、一七九四、二二七九、二八九八、三一四
八號），提起上訴，本院判決如下：
    主  文
上訴駁回。
    理  由
一販賣第一級毒品（即原判決附表一編號(一)）部分：
按刑事訴訟法第三百七十七條規定，上訴於第三審法院，非以判
決違背法令為理由，不得為之。是提起第三審上訴，應以原判決
違背法令為理由，係屬法定要件。如果上訴理由書狀並未依據卷
內訴訟資料，具體指摘原判決不適用何種法則或如何適用不當，
或所指摘原判決違法情事，顯與法律規定得為第三審上訴理由之
違法情形，不相適合時，均應認其上訴為違背法律上之程式，予
以駁回。本件原判決綜合全部卷證資料，認定上訴人張忠信有其
事實欄所載犯行，已詳所憑之證據與認定之理由。就上訴人辯
稱：伊僅係順路幫同案被告石恩宇（業經第一審判處罪刑確定）
送交毒品，並向吳幸穗、林崇仰收取購買海洛因之價金，並無與
石恩宇共同販賣毒品營利之意圖，應屬幫助犯云云，認並無足取
，於理由內予以指駁、說明甚詳。因而維持第一審論處共同販賣
第一級毒品罪刑之判決（共五罪，每罪主刑均處有期徒刑七年八
月，定應執行刑為有期徒刑九年），駁回上訴人在第二審之上訴
。從形式上觀察，並無足以影響判決結果之違法情形存在。上訴
意旨略稱：原判決所引用被告以外之人於審判外之陳述，係屬傳
聞證據，又未經合法調查，即遽採為上訴人論罪之依據，自有違
背證據法則。又上訴人並未向李文良、王文慶收取買賣海洛因之
價金，原判決就上訴人此部分辯解何以不足採信，並未說明理由
，亦有理由不備之違誤。再者，上訴人僅係聽從石恩宇之指示行
事，而石恩宇所實行之行為已超越原先之計畫範圍，非上訴人所
能預見，原判決竟認上訴人係共同正犯，實有未當等語。惟查證
據之取捨、證據證明力之判斷，以及事實有無之認定，屬事實審
法院之職權，苟其取捨判斷與認定，並不違背論理法則及經驗法
則，即不容任意指為違法，而執為適法之第三審上訴理由。原判
決依憑上訴人坦承確有於原判決事實欄所載時、地，交付海洛因
予李文良、吳幸穗、王文慶及林崇仰等人，並向吳幸穗、林崇仰
收取價金之部分自白，證人李文良、王文慶於偵查與第一審之證
詞，證人石恩宇於第一審、原審之證詞，證人林崇仰、吳幸穗於
偵查之證詞，以及卷附高雄醫學大學附設中和醫院之檢驗報告，
暨扣案如原判決附表二所示之物等證據資料，予以綜合判斷，認
定上訴人確有與石思宇共同販賣第一級毒品犯行等情，已明本
於調查所得心證，分別定其取捨而為事實判斷之理由；並就上訴
人確有向上開購毒者收取買賣價金；李文良於原審時證稱：伊係
直接跟石恩宇接貨，並未與上訴人接觸過云云，認係迴護上訴人
之詞，不足憑採；上訴人與石恩宇共同販賣第一級毒品，何以有
營利之意圖等由。亦已依據卷證資料詳加說明，所為論斷，核無
違背客觀存在之經驗法則與論理法則，自屬原審採證認事之適法
職權行使，並無上訴意旨所指理由不備之違法情形。又傳聞法則
之重要理論依據，在於傳聞證據未經當事人之反對詰問予以核實
，乃予排斥。惟若當事人放棄對原供述人之反對詰問權，已於審
判程序表明同意該等傳聞證據可作為證據，或知屬傳聞不得為證
據，仍未於言詞辯論終結前聲明異議，而與放棄對原供述人之反
對詰問權受同一評價等情形，本諸當事人對傳聞證據有處分權之
原則，僅例外於法院審酌結果，認為該傳聞證據有違法取得或可
信度明顯過低等情形而欠缺適當性，始認無證據能力。是法院既
採納當事人同意或當事人未於言詞辯論終結前聲明異議之傳聞證
據為判決基礎，其過程中即已包含對於有無符合無證據能力情形
之審酌及論證。雖未於判決中逐一記載該傳聞證據如何並無例外
之情形，並非理由不備。上訴人及其辯護人於原審行準備程序時
，就卷附上開證人李文良、王文慶、林崇仰、吳幸穗等人於審判
外之陳述，及高雄醫學大學附設中和醫院之檢驗報告等證據，均
明白表示「同意作為證據」等語，且於本案言詞辯論終結前，均
未再爭執上開證據之證據能力，自屬已同意上開證據得為本案論
罪之依憑；而原審於審判期日亦已提示上開證據並告以意旨，給
予上訴人表示意見及辯論證據證明力之機會，有原審準備程序筆
錄、審判筆錄在卷可查。上訴意旨猶執前詞指稱原判決違背證據
法則云云，自非依據卷內資料所為指摘之合法上訴理由。再上訴
人既同意上開證據有證據能力，原判決採納為認定上訴人犯罪之
基礎，乃經審酌上開證據作成之情況後，認為適當之結果，雖未
一一說明何以有證據能力之理由，亦非理由不備。至原判決於審
判程序並未提示林崇仰之警詢筆錄供上訴人辨認及表示意見，即
採為論罪之依據，雖有微疵，然除卻此部分有瑕疵之筆錄，仍有
林崇仰之偵查筆錄、上訴人之自白、石恩宇之第一審及原審證詞
、上開中和醫院之檢驗報告，暨扣案如原判決附表二所示之證物
，足以證明上訴人確有共同販賣毒品予林崇仰，而於判決本旨不
生影響，亦不得執此為合法上訴理由。再按共同正犯之成立，祇
須具有犯意之聯絡、行為之分擔，既不問犯罪動機起於何人，亦
不必每一階段犯行，均經參與。共同實行犯罪行為之人，在合同
意思範圍內，各自分擔犯罪行為之一部，相互利用他人之行為，
以達其犯罪之目的者，即應對於全部所發生之結果，共同負責。
上訴人雖僅參與送交毒品及收取價金之行為，然其所參與者係販
賣毒品罪之構成要件行為，非僅於幫助行為等情，已據原判決於
理由欄闡甚詳。上訴意旨置原判決明白論斷於不顧，猶執前詞
，任憑己見，漫指原判決論處共同正犯，顯有未當云云，自屬無
據。衡以前開說明，其此部分之上訴為違背法律上之程式，應予
駁回。
二竊盜罪（即原判決附表一編號(二)）部分：
按刑事訴訟法第三百七十六條所列各罪之案件，經第二審判決者
，不得上訴於第三審法院，為該法條所明定。本件上訴人犯原判
決附表一編號(二)部分案件，原審係分別依刑法第三百二十條第一
項之普通竊盜罪、第三百二十一條第一項第三款之加重竊盜罪論
處罪刑，核屬刑事訴訟法第三百七十六條第二款之案件。依首開
說明，既經第二審判決，自不得上訴於第三審法院，上訴人猶就
此部分提起上訴，顯為法所不許，應予駁回。
據上論結，應依刑事訴訟法第三百九十五條前段，判決如主文。
中    華    民    國  一○○  年    三    月  三十一  日
                      最高法院刑事第十一庭
                          審判長法官  賴  忠  星  
                                法官  呂  丹  玉  
                                法官  吳      燦  
                                法官  蔡  名  曜  
                                法官  葉  麗  霞  
本件正本證明與原本無異
                                      書  記  官  
中    華    民    國  一○○  年    四    月    六    日
                                                      V